臺灣高等法院臺中分院刑事裁定　　　　100年度交抗字第225號
抗 告 人即
原處分機關　交通部公路總局臺中區監理所臺中市監理站
代　表　人　詹益治
受處分人　　韓政諭
上列抗告人因受處分人聲明異議案件，不服臺灣臺中地方法院中
華民國10 0年2月9日所為裁定（100年度交聲字第349號），提起
抗告，本院裁定如下：
    主  文
原裁定撤銷。
本件發回臺灣臺中地方法院。
    理  由
一、本件抗告意旨略以：依道路交通管理處罰條例第68條第2項
    規定，領有汽車駕駛執照之汽車駕駛人，除駕駛聯結車、大
    客車、大貨車外之非其駕駛執照種類之車輛，違反本條例及
    道路交通安全規則之規定，應受吊扣駕駛執照情形時，無因
    而肇事致人受傷或重傷者，記違規點數5點。但1年內違規點
    數共達6點以上或再次應受吊扣駕駛執照情形者，併依原違
    反本條例應受吊扣駕駛執照處分規定，吊扣其駕駛執照。受
    處分人現領用大貨車職業駕駛執照，今駕駛自用小客車為警
    方舉發酒後駕車，因係肇事致人受傷案件，依道路交通管理
    處罰條例第68條第2項規定無法以記違規點數裁處，仍應受
    吊扣駕駛執照，按交通部函示一人一照原則，仍須以所領有
    之駕照予執行（即各級領照經歷均受拘束），為此請求撤銷
    原裁定，維持原裁決云云。
二、原裁定意旨略以：本件受處分人韓政諭（下稱受處分人）於
    民國99年10月5日酒後駕駛自小客車肇事致人受傷，經測試
    檢定有酒精濃度超過規定標準之違規乙節，有系爭舉發通知
    單1紙在卷可稽，復為異議人所自承，堪認其行為確已該當
    道路交通管理處罰條例第35條第1項第1款規定之違規行為。
    異議人現領有大貨車職業駕駛執照，而為本件違規行為時，
    係駕駛自小客車，依現行道路交通管理處罰條例第68條規定
    之解釋，即係受吊銷駕照處分者，仍維持吊銷其持有之各級
    車類駕駛執照，至受吊扣駕照處分者，則僅限於吊扣其違法
    或違規當時所駕駛車輛之駕駛執照，不得同時一併吊扣其持
    有之其他各級車類駕駛執照。其立法意旨在於最高級車類之
    駕駛執照係異議人賴以維生之工具，而異議人駕駛較低級車
    類之車輛違規受罰，若一併吊扣其最高級車類駕駛執照，對
    異議人之工作權及生存權造成極大之損害，有違憲法保障人
    民生存權及工作權之意旨。且道路交通管理處罰條例第35條
    第1項第1款前段既將該汽車及駕駛執照併列，而不稱「吊扣
    其各級車類之駕駛執照」，解釋上當係指同一等級之汽車駕
    駛執照而言，不得任意擴張解釋。至道路交通安全規則對於
    汽車駕駛執照之管理，因採取一照原則，固然導致越級駕駛
    人違規酒駕時，受無須吊扣駕駛執照之利益，然此關於駕駛
    執照管理所衍生之問題，宜由修法解決，尚不得擴張解釋，
    於駕駛人無較低級車類駕駛執照可供吊扣時，即率爾代以吊
    扣其所領有之較高級車類駕駛執照。原處分機關未審酌及此
    ，逕為裁罰，即難認為允當。爰撤銷原處分關於「吊扣駕駛
    執照24個月」部分，並就撤銷部分改諭知為吊扣小型車普通
    駕駛執照24個月。至原處分就吊扣處分以外所為之裁處，未
    據受處分人聲明異議，爰不予審究，併予敘明等語。
三、按汽車駕駛人，駕駛汽車經測試檢定有酒精濃度超過規定標
    準之情形者，處新臺幣（以下同）1萬5千元以上6萬元以下
    罰鍰，並當場移置保管其車輛及吊扣其駕駛執照1年，道路
    交通管理處罰條例第35條第1項第1款定有明文。而所謂酒精
    濃度超過規定之標準者，依道路交通安全規則第114條第2款
    之規定，係指汽車駕駛人飲用酒類或其他類似物後其吐氣所
    含酒精濃度超過每公升0.25毫克或血液中酒精濃度超過0.05
    ％以上者。次按汽車駕駛人，因違反本條例及道路交通安全
    規則之規定，受吊銷駕駛執照處分時，吊銷其持有各級車類
    之駕駛執照，修正前道路交通管理處罰條例第68條定有明文
    。此規定係於94年12月14日修正公布，並於95年3月1日施行
    ，而修正前之道路交通管理處罰條例第68條則係規定「汽車
    駕駛人，因違反本條例及道路交通安全規則之規定，受吊扣
    或吊銷駕駛執照處分時，吊扣或吊銷其持有各級車類之駕駛
    執照」，觀其修法意旨，係以「原條文將違規駕駛人所持有
    之各級車類駕駛執照一併吊扣或吊銷，失之過酷，影響人民
    工作及生活甚鉅」為由，而刪除吊扣駕駛人駕駛執照時，「
    吊扣其持有各級車輛駕駛執照」之規定，是依現行道路交通
    管理處罰條例，已無得吊扣駕駛人所持有他級駕駛執照之依
    據存在，從而，於為吊扣駕駛人駕駛執照之處分時，自僅得
    「吊扣駕駛人違規時所駕駛該級車類之駕駛執照」，以限制
    其繼續駕駛該級車類行駛道路之權利。又99年5月5日修正公
    布，並自99年9月1日施行之道路交通管理處罰條例第68條第
    2項規定：「領有汽車駕駛執照之汽車駕駛人，除駕駛聯結
    車、大客車、大貨車外之非其駕駛執照種類之車輛，違反本
    條例及道路交通安全規則之規定，應受吊扣駕駛執照情形時
    ，無因而肇事致人受傷或重傷者，記違規點數5點。但1年內
    違規點數共達6點以上或再次應受吊扣駕駛執照情形者，併
    依原違反本條例應受吊扣駕駛執照處分規定，吊扣其駕駛執
    照」。查該條項上開修正規定之目的，係為避免大型車職業
    駕駛人於日常生活駕駛非其駕駛執照種類車輛之違規行為，
    卻導致其遭吊扣大型車駕駛執照、喪失工作權，造成生活困
    境等情形研議修法改善，故對於上開駕駛人非執業時駕駛其
    他車類違規應受吊扣駕駛執照處分者，暫不予執行吊扣駕駛
    執照而改以記違規點數5點處分，惟駕駛人仍無改正仍再犯
    違規之應併原吊扣處罰之規定。
四、經查：
  (一)本件受處分人於99年10月5日20時20分許，駕駛車牌號碼Y2-
    6239號自小客車，在臺中市○○○路2號前，為臺中市警察
    局第六分局警員掣單舉發「酒後駕車，肇事致人輕傷，經測
    試酒精濃度達0. 91MG/L」之違規，嗣由原處分機關依道路
    交通管理處罰條例第35條第1項第1款規定，於100年1月19日
    裁處受處分人吊扣駕駛執照24個月及施以道路交通安全講習
    ，此有臺中市警察局第六分局中市警交字第GF0000000號舉
    發違反道路交通管理事件通知單、交通部公路總局臺中區監
    理所臺中市監理站裁監稽違字第裁61-GF0 000000號違反道
    路交通管理事件裁決書各1份附卷可稽（見原審卷第7、8頁
    ）。且受處分人並不爭執，是受處分人違反同條例第35條第
    1項第1款之違規事實，堪予認定。
  (二)基於前揭道路交通管理處罰條例第68條說明，受處分人上開
    違規行為既係發生於99年10月5日，自應適用99年5月5日修
    正公布，並自99年9月1日施行之道路交通管理處罰條例第68
    條規定；且修正後道路交通管理處罰條例第68條第1項之規
    定，既將「吊扣」等字刪除，是依上開說明，受處分人受吊
    扣駕駛執照處分時，自不得再逕予吊扣其持有各級車類之駕
    駛執照，故原處分機關於作成吊扣駕駛執照處分時，應就行
    為人所應吊扣之駕駛執照種類予以限定，始符合依法行政原
    則。又受處分人為本件違規行為時，係駕駛自小客車，此有
    臺中市警察局第六分局中市警交字第GF0000000號舉發違反
    道路交通管理事件通知單一紙附卷可憑，揆諸上開說明，其
    依法所受之處分應為限制其駕駛小型車之權利，即吊扣其小
    型車普通駕駛執照。然本件受處分人目前係領有大貨車職業
    駕駛執照，有汽車駕駛基本資料1紙附卷可稽（見原審卷第7
    頁），而依道路交通管理處罰條例第68條第2項規定：「領
    有汽車駕駛執照之汽車駕駛人，除駕駛聯結車、大客車、大
    貨車外之非其駕駛執照種類之車輛，違反本條例及道路交通
    安全規則之規定，應受吊扣駕駛執照情形時，『無因而肇事
    致人受傷或重傷者』，記違規點數5點」，本件警員所舉發
    違規芝事實為「酒後駕車，肇事致人輕傷，經測試酒精濃度
    達0.91MG/L」，而依被害人林士雄於警詢調查時指稱：「我
    有受傷，背部擦傷」等語（見原審卷第16頁），則受處分人
    是否有符合道路交通管理處罰條例第68條第2項規定之「無
    因而肇事致人受傷或重傷者」，而暫不予執行吊扣駕駛執照
    而改以記違規點數5點之處分，似未見原審於理由中說明認
    定，此是否妥適，非無再行審酌之必要。本件原處分機關提
    起抗告指摘原裁定不當，應認其抗告為有理由，茲為受處分
    人之審級利益，應由本院將原裁定撤銷，將本件發回原裁定
    之臺灣臺中地方法院。
據上論斷，應依道路交通案件處理辦法第25條、第26條，刑事訴
訟法第413前段條，裁定如主文。
中    華    民    國   100    年    4     月     1    日
            刑事第五庭  審判長法  官  趙  春  碧
                              法  官  賴  恭  利
                              法  官  卓  進  仕
以上正本證明與原本無異。
不得再抗告。
                              書記官  郭  振  祥
中    華    民    國   100    年    4     月     1    日